臺灣桃園地方法院刑事判決　　　　　　　94年度訴字第1241號
公　訴　人　臺灣桃園地方法院檢察署檢察官
被　　　告　辛○○
指定辯護人　關維忠律師
上列被告因搶奪等案件，經檢察官提起公訴（九十四年度偵字第
八五五八號、偵緝字第四五三號），本院判決如下：
    主  文
辛○○以搶奪他人之動產為常業，累犯，處有期徒刑肆年。被訴
竊盜部分無罪。
    事  實
一、辛○○前因搶奪案件，經法院判處有期徒刑八月，於民國九
    十二年八月六日縮短刑期假釋出獄，並於九十三年一月八日
    假釋期滿且假釋未經撤銷，未執行之刑期以已執行論而執行
    完畢。詎其仍不知悔改，因染有毒癮且無工作，致無錢購買
    毒品及支應生活費用，竟萌生意圖為自己不法所有，而以搶
    奪他人財物恃之以維生之常業犯意，於如附表一所示之時間
    、地點，以各編號所示之方法，搶得各編號所示之物。嗣經
    被害人報警處理後，警方依被告遺落現場之行動電話門號及
    被害人之行動電話門號資料循線調查而偵悉上情。
二、案經桃園縣政府警察局桃園分局報請臺灣桃園地方法院檢察
    署檢察官偵查起訴。
    理  由
壹、有罪部分：
一、按被告以外之人於審判外之陳述，雖不符前四條之規定，而
    經當事人於審判程序同意作為證據，法院審酌該言詞陳述或
    書面陳述作成時之情況，認為適當者，亦得為證據；當事人
    、代理人或辯護人於法院調查證據時，知有第一百五十九條
    第一項不得為證據之情形，而未於言詞辯論終結前聲明異議
    者，視為同意作為證據，刑事訴訟法第一百五十九條之五第
    一項、第二項分別定有明文。查證人即被害人己○○、甲○○、子○○、丁○○、丙○○、庚○○、證人即永盛通訊行
    負責人高榮貴及證人即銀河通訊行負責人李晁邦等人於警詢
    時之陳述，雖屬被告以外之人於審判外之言詞陳述，惟被告
    辛○○及其辯護人於本院調查該等證據時，已知有刑事訴訟
    法第一百五十九條第一項不得為證據之情形，但未於言詞辯
    論終結前聲明異議，依首揭規定，視為同意將該等陳述作為
    證據，而被告於本院審理時並同意證人即被害人壬○○於警
    詢時之陳述作為證據，且本院審酌各該言詞陳述作成時，並
    無證明力明顯過低或證據係違法取得等情況，認上開證人之
    前揭言詞陳述亦得為證據，先此敘明。
二、訊據被告辛○○除辯稱其並未構成常業犯外，對於上開搶奪
    犯行均坦承不諱，並經證人己○○、甲○○、壬○○、子○○、丁○○、丙○○、庚○○、高榮貴、李晁邦等人於警詢
    時證述綦詳，並有出售行動電話之切結書六紙、丙○○、庚○○出具之贓物領據各一紙在卷可考，復有被告作案時遺留
    現場之行動電話一支及機車後視鏡碎片扣案可資佐證，足徵
    被告之自白與事實相符。
三、被告雖辯稱：其犯本件搶奪罪期間，曾在東京都保全股份有
    限公司桃園分公司（下稱：東京都公司）及國強保全股份有
    限公司（下稱：國強公司）擔任大樓管理員之工作，每月薪
    資新臺幣（下同）二萬餘元，且家人亦會負擔其生活開銷，
    其並非以犯搶奪罪為常業云云。惟查：
  (一)被告雖曾於東京都公司任職，然其係於九十年四月十四日到
    職，同年五月十二日起因連續曠職，該公司於同年月十五日
    寄發存證信函終止勞僱關係，嗣又於九十三年二月一日到職
    ，同年月十二日起因連續曠職，該公司於同年月二十三日寄
    發存證信函終止勞僱關係等情，有該公司九十四年十月十一
    日（九四）東桃字第０七０號函一紙在卷可考。又被告雖曾
    於國強公司任職，但其到職日為九十三年八月十六日，離職
    日為同年九月六日乙節，亦有該公司所提出之員工任職期間
    資料一紙附卷足憑。稽上二情，足認被告於犯本案搶奪犯行
    時，顯未在上開二公司工作，是其辯稱犯案期間有擔任大樓
    管理員而領有薪資云云，不足採信。
  (二)證人即被告之妹癸○○於本院審理時固具結證稱：「（就你
    所知，被告有沒有工作？）有，保全。（是否知道被告從何
    時開始離開保全業？）今年二月份。（被告當時的收入有拿
    回家給家人使用嗎？）有，多的話，給一萬，少的話，五千
    元。（他在哪一家保全工作？）東京都。（就你所知，二月
    份之後，是否知道被告的經濟來源為何？）有的時候，我和
    媽媽會給他，不然的話，他會到我母親的便當店幫忙，或者
    到我的檳榔攤幫我看店。（你剛剛表示，你跟你母親會給他
    ，你們給他多少錢？）平均一個月一萬元。（每個月一萬元
    ，是包括他幫忙你們看店的酬勞嗎？）不是，如果他到我們
    店裡面幫忙的話，我們會另外再給。（到底是你們每個月固
    定給他，還是他跟你們要的時候，你們才會給他？）每個月
    固定給他，但是如果他要的話，還是會另外再給他。（你剛
    剛提到平均一個月給他一萬元，是兩個人加起來一萬元，或
    是各一萬元？）兩個人加起來一萬元。（他沒有工作，而且
    在你們家中所開的店幫忙的時間，只有二月份、三月份？）
    是的。」等語（見本院九十四年十月十二日審判筆錄第二至
    九頁）。但查，被告早於九十三年九月六日即已自保全公司
    離職乙節，有如前述，是證人癸○○證稱被告於九十四年二
    月始離開保全業，之前每月會給家裡五千至一萬元使用之內
    容，顯非事實。再者，縱認證人癸○○所述其與母親於九十
    四年二、三月份，每月會共同給被告一萬元，被告若至便當
    店或檳榔攤幫忙，會另外再給錢等情節非虛，被告亦僅在九
    十四年二、三月份有每月一萬餘元之收入，因之，被告於九
    十三年十一月、十二月、九十四年一月、四月、五月份將近
    半年之時間內當無任何收入可言，是被告上開搶奪犯行所搶
    得之財物，顯為其該等期間內唯一之經濟來源，並以搶得之
    金錢維持生活，堪認被告之搶奪犯行實屬以反覆同種類行為
    為目的之社會活動之職業性犯罪，被告前開辯解，顯非可採
    。本件事證已經明確，被告係以犯搶奪罪為常業，堪予認定
    ，應依法論科。
四、核被告所為，係犯刑法第三百二十七條之常業搶奪罪。公訴
    人雖認被告如附表編號四、五所示之犯行，係與不詳男子所
    共犯，惟公訴人所指之共犯一說，為被告所堅決否認，是此
    部分僅有被害人子○○、丁○○之指述，別無其他積極證據
    可供憑認，況由被告另五件搶奪犯行均係單獨騎車行搶之模
    式觀之，此部分是否確有共犯存在，亦非無疑，自難遽認被
    告此部分係共同搶奪，應予說明。又被告前因搶奪案件，經
    法院判處有期徒刑八月，於九十二年八月六日縮短刑期假釋
    出獄，並於九十三年一月八日假釋期滿且假釋未經撤銷，未
    執行之刑期以已執行論而執行完畢，有臺灣高等法院被告前
    案紀錄表一份在卷可按，其受有期徒刑之執行完畢，五年內
    再犯本件有期徒刑以上之罪，為累犯，應依刑法第四十七條
    規定加重其刑。被告如附表一編號三所示犯行，雖未據檢察
    官起訴，然此部分與已起訴且經本院論罪之常業搶奪部分，
    有實質上一罪之關係，本院應併予審判。爰審酌被告前已有
    搶奪之犯罪前科，竟不知悛悔而再犯本件常業搶奪罪，兼衡
    被告犯罪之手段、所得財物、所生危害，及犯罪後尚知坦承
    犯行之犯後態度等一切情狀，量處如主文所示之刑。
貳、無罪部分：
一、公訴意旨略以：被告辛○○基於意圖為自己不法所有之常業
    竊盜概括犯意，於附表二所示時、地，連續多次竊取不詳被
    害人之財物，藉此恃以為業。得手後，將附表二編號九竊得
    贓物交由女友乙○○出售予不知情之高榮貴所經營之永盛通
    信行，或自行出售予李晁邦所經營之銀河通訊行，所得贓款
    供己花用殆盡，因認被告涉有常業竊盜罪嫌等語。
二、按犯罪事實應依證據認定之，無證據不得認定犯罪事實；被
    告或共犯之自白，不得作為有罪判決之唯一證據，仍應調查
    其他必要之證據，以察其是否與事實相符；不能證明被告犯
    罪者，應諭知無罪之判決，刑事訴訟法第一百五十四條第二
    項、第一百五十六條第二項、第三百零一條第一項分別定有
    明文。又認定不利於被告之事實，須依積極證據，苟積極證
    據不足為不利於被告事實之認定時，即應為有利於被告之認
    定，更不必有何有利之證據；認定犯罪事實，所憑之證據，
    無論直接或間接證據，其為訴訟上之證明，須於通常一般之
    人均不致於有所懷疑，而得確信其為真實之程度者，始得據
    之為有罪之認定，倘其證明尚未達到此一程度，而有合理性
    懷疑之存在時，即無從為有罪之認定（最高法院三十年上字
    第八一六號、七十六年台上字第四九八六號判例要旨參照）
    。
三、本件公訴人認被告辛○○涉有前開常業竊盜犯嫌，無非係以
    被告辛○○之自白及出售行動電話之切結書為其主要論據。
    經查：
  (一)附表二編號一至四所示之行動電話，因無法調取通聯紀錄而
    未能查到持用人，編號五所示之行動電話據電信公司表示門
    號之登記使用人為外勞，但因該名外勞已回國，亦無法查得
    真正之持有人，編號七所示之行動電話，因切結書上所載之
    序號為十六碼，但原則上行動電話序號只有十五碼，故無法
    循線查詢持用人，編號十所示之行動電話及禮券亦均查不到
    持有人等情，業據證人即承辦被告涉犯本件竊盜罪之警員戊○○於本院審理時具結證述明確（見本院九十四年十月二十
    六日審判筆錄第二至五頁），上開行動電話既無法查得究為
    何人所持用，則該等行動電話是否確實遭被告所竊，抑或因
    其他原因輾轉由被告取得，尚非無疑，實難僅因被告自白犯
    罪即遽以憑認其有此部分竊盜犯行。
  (二)參酌證人戊○○於本院審理時證稱：「（附表二編號六這支
    行動電話有無查到被害人？）有查到被害人為黃秋蓉，跟她
    聯絡的結果，她說她的行動電話有很多支，她自己也沒有辦
    法確定是被搶還是遺失，跟她聯繫的結果，她也不願意製作
    筆錄。（也沒有辦法確定她是否為被害人？）是的。（是否
    表示她沒有辦法確定這支行動電話是她的？）是的。（她表
    示她不確定她的手機是被搶，還是遺失，是否代表她曾經經
    歷過這兩種情況？）她有說過她曾經遺失過，但被搶的部分
    ，她不是很配合。（她有沒有說她曾經被搶過？）忘記了。
    （印象中，她確實有跟你提過她手機遺失過？）是的。（是
    根據序號查行動電話門號使用人？）是的。（這位黃秋蓉有
    跟你提過，用她的名字辦得行動電話門號可能是借給別人使
    用？）我沒有問。」等語（見同上筆錄第三、四、六、七頁
    ），足見該支行動電話之門號使用人縱為黃秋蓉，但因無法
    確定其行動電話究為遺失抑或借予他人使用而輾轉由被告取
    得，自難僅憑被告之自白即認定該支行動電話確為被告所竊
    取。
  (三)附表二編號八所示之行動電話，係被害人壬○○於九十三年
    十二月二十二日下午三時許，在桃園市○○路與中山路口遭
    被告辛○○搶走（即附表一編號三所示）乙節，有如前述，
    被告自不可能在同日晚間八時許，在桃園市○○路7-11超商
    前，又對被害人行竊該支行動電話，是被告顯無此部分之竊
    盜犯行甚明。又公訴人起訴之此部分竊盜犯行，與附表一編
    號三所示之搶奪犯行，二者之犯罪時間、地點均不相同，犯
    罪手段亦有差異，其基本事實顯非同一，自無變更法條之問
    題，附此敘明。
  (四)附表二編號九所示序號000000000000000號
    之行動電話查無使用人等情，業經證人戊○○於本院審理證
    述綦詳（見同上筆錄第四頁）。至證人戊○○雖另證稱：「
    （附表二編號九所示之行動電話有無查到被害人？）000
    000000000000這支的使用人為鄭兆晏。（關於
    鄭兆晏的部分是你查訪的？）是的，我是透過電話聯絡的。
    （他有確認這支手機是他的嗎？）我們是從電話序號查出電
    話號碼，他只能記得他的電話號碼，沒有辦法記得序號，我
    們是查到電話是他在使用的。（他有沒有跟你提到他的手機
    有遭搶？）有，他有說，我才會寫。（上面註記的日期是否
    就是他說他遭搶的日期？）是的。（確定四月八日？）是的
    。」等語，然查，依卷附切結書所示，序號0000000
    00000000號之行動電話係於九十四年三月二十三日
    即已出售，是鄭兆晏所述其行動電話遭搶之時間，顯與上開
    行動電話出售之時間有所矛盾，是該支行動電話是否確為鄭
    兆晏遭搶之物，顯未達通常一般之人均不致於有所懷疑，而
    得確信其為真實之程度。
  (五)至公訴人所提出出售行動電話之切結書，僅能證明各該行動
    電話係由被告辛○○或案外人乙○○持往通訊行出售，尚無
    法證明該等行動電話均為被告所竊取。
四、綜上論述，本件公訴意旨所憑事證尚無從形成被告有罪論斷
    之確信，而刑事被告依法並無自證無罪之義務，此外，復查
    無其他積極事證足以證明被告確有竊盜之犯行，自屬不能證
    明其犯罪，揆諸首揭法條、判例要旨及說明，此部分應諭知
    被告無罪之判決。
據上論斷，應依刑事訴訟法第二百九十九條第一項前段、第三百
零一條第一項，刑法三百二十七條、第四十七條，判決如主文。
本案經檢察官崔秉君到庭執行職務。
中　　華　　民　　國　　94　　年　　11　　月　　9 　　日
              刑事第十一庭    審判長法  官  蔡榮澤
                                    法  官  何俏美
                                    法  官  魏于傑
上正本證明與原本無異。
若不服本判決，得於收受判決後10日內，向本院提出上訴狀。
                                    書記官  林怡君
中　　華　　民　　國　　94　　年　　11　　月　　11　　日
附表一：
┌──┬────┬────┬───┬─────┬────────────┐
│編號│犯罪時間│犯罪地點│被害人│犯罪手法  │所得得財物　　　　　　　│
├──┼────┼────┼───┼─────┼────────────┤
│一　│九十三年│桃園縣桃│己○○│獨自騎駛不│手提包一個（內有現金八千│
│　　│十一月二│園市同德│      │詳車號之機│元、提款卡三張、存摺二本│
│　　│十一日下│七街四六│      │車，趁被害│、身分證一張、健保卡一張│
│    │午二時三│號前    │      │人騎駛機車│及序號000000000000000 號│
│    │十分許  │        │      │不及防備之│之行動電話一支），被告並│
│    │        │        │      │際，動手搶│於九十三年十一月二十一日│
│    │        │        │      │奪被害人置│將上開行動電話出售予不知│
│    │        │        │      │於機車腳踏│情之李晁邦所經營之銀河通│
│    │        │        │      │板上之財物│訊行。                  │
├──┼────┼────┼───┼─────┼────────────┤
│二　│九十三年│桃園縣桃│甲○○│同上      │皮包一個（內有現金二千元│
│　　│十二月六│園市經國│      │          │、行動電話一支、「王忠明│
│　　│日上午十│路一六八│      │          │」印章一枚、「王忠明」身│
│　　│一時許  │號前    │      │          │分證影本一張及化妝品）  │
├──┼────┼────┼───┼─────┼────────────┤
│三　│九十三年│桃園縣桃│壬○○│獨自騎駛不│手提包一個（內有現金六百│
│　　│十二月二│園市民族│      │詳車號之機│元、序號000000000000000 │
│　　│十二日下│路與中山│      │車，趁被害│號之行動電話一支），被告│
│　　│午三時許│路口    │      │人於路上行│並於九十三年十二月二十二│
│    │        │        │      │走不及防備│日將上開行動電話出售予不│
│    │        │        │      │之際，動手│知情之高榮貴所經營之永盛│
│    │        │        │      │搶奪被害人│通訊行。                │
│    │        │        │      │之財物    │                        │
├──┼────┼────┼───┼─────┼────────────┤
│四  │九十四年│桃園縣桃│子○○│同上      │手提包一個（內有現金六百│
│    │二月五日│園市延平│      │          │元、序號000000000000000 │
│    │下午四時│路與建國│      │          │號之行動電話一支、身分證│
│    │十五分許│路口    │      │          │、機車駕照、健保卡各一張│
│    │        │        │      │          │及信用卡三張），被告並於│
│    │        │        │      │          │九十四年二月六日將上開行│
│    │        │        │      │          │動電話出售予不知情之基地│
│    │        │        │      │          │台數位通訊行店員。      │
├──┼────┼────┼───┼─────┼────────────┤
│五　│九十四年│桃園縣桃│丁○○│同上      │手提包一個（內有現金一千│
│　　│二月二十│園市民權│      │          │八百元、序號000000000000│
│　　│八日晚間│路與成功│      │          │316 號之行動電話一支、身│
│    │七時許  │路口    │      │          │份證、汽、機車駕照、健保│
│    │        │  　    │      │          │卡各一張、信用卡三張、金│
│    │        │        │      │          │融卡二張、存摺一本、印章│
│    │        │        │      │          │二枚、禮券、項鍊一條及汽│
│    │        │        │      │          │車鑰匙一串），被告並於九│
│    │        │        │      │          │十四年二月二十八日將上開│
│    │        │        │      │          │行動電話出售予不知情之基│
│    │        │        │      │          │地台數位通訊行店員。    │
├──┼────┼────┼───┼─────┼────────────┤
│六　│九十四年│桃園縣桃│丙○○│獨自騎駛不│白色手提包一個（內有現金│
│　　│三月二十│園市永順│      │詳車號之機│一百餘元、序號0000000000│
│　　│三日下午│街與蓮埔│      │車，趁被害│82695 號之行動電話一支、│
│　　│六時二十│街口    │      │人騎駛機車│健保卡、學生證各一張及書│
│　　│分許    │  　    │      │停等交通號│本五本），被告嗣將上開行│
│    │　      │  　    │      │誌而不及防│動電話交付乙○○，並由王│
│    │　      │  　    │      │備之際，動│詩怡於九十三年三月二十三│
│    │　　　　│  　　　│　　　│手搶奪被害│將該支行動電話出售予不知│
│    │        │        │      │人置於機車│情之高榮貴所經營之永盛通│
│    │        │        │      │腳踏板上之│訊行。                  │
│    │        │        │      │財物      │                        │
├──┼────┼────┼───┼─────┼────────────┤
│七　│九十四年│桃園縣桃│庚○○│獨自騎駛不│公事包一個（內有現金九百│
│　　│五月七日│園市中正│      │詳車號之機│元、序號000000000000000 │
│　　│晚間六時│路五八二│      │車，趁被害│號之行動電話一支、訪視名│
│    │五十分許│號前    │      │人騎駛機車│冊一份、金融卡、汽、機車│
│    │        │  　    │      │不及防備之│駕照各一張及識別證二張）│
│    │        │  　    │      │際，動手搶│，被告嗣將上開行動電話交│
│    │        │  　    │      │奪被害人置│付乙○○，並由乙○○於九│
│    │        │  　　　│　　　│於機車腳踏│十四年五月七日出售予不知│
│    │        │        │      │板上之財物│情之高榮貴所經營之永盛通│
│    │        │        │      │          │訊行。                  │
└──┴────┴────┴───┴─────┴────────────┘
附表二：
┌──┬──────┬─────────┬───────────────┐
│編號│行竊時間 　 │行竊地點　　　　　│竊盜所得　　　                │
├──┼──────┼─────────┼───────────────┤
│一  │九十三年三月│桃園市○○路7-11超│行動電話一支（序號000000000000│
│    │二十四日凌晨│商前　　　　　　  │438）　　　                   │
├──┼──────┼─────────┼───────────────┤
│二  │九十三年九月│桃園國中旁公園內　│行動電話一支（序號000000000000│
│    │二十四日上午│                  │959）　　　                   │
├──┼──────┼─────────┼───────────────┤
│三  │九十三年十月│桃園市○○路麥當勞│行動電話一支（序號000000000000│
│    │十日上午十時│前　　　　　　　  │158）                         │
│　  │許          │　                │                              │
├──┼──────┼─────────┼───────────────┤
│四  │九十三年十月│同上　　　　　　　│行動電話一支（序號000000000000│
│    │十九日上午十│                  │493）                         │
│　  │一時許　　  │　　　　　　　　　│                              │
├──┼──────┼─────────┼───────────────┤
│五  │九十三年十一│桃園市○○路7-11超│行動電話一支（序號000000000000│
│    │月十三日　  │商前　　　　　　　│22300）　　                   │
├──┼──────┼─────────┼───────────────┤
│六  │九十三年十一│同上　　　　　　　│黃秋蓉遺失之行動電話一支（序號│
│    │月十七日晚間│                  │000000000000000）             │
│　  │八時許　　  │　　　　　　　　　│                              │
├──┼──────┼─────────┼───────────────┤
│七  │九十三年十二│桃園市○○路全家便│行動電話一支（序號000000000000│
│    │月十一日晚間│利超商前　　　　  │3112）                        │
│　  │七時許      │　                │                              │
├──┼──────┼─────────┼───────────────┤
│八  │九十三年十二│桃園市○○路7-11超│行動電話一支（序號000000000000│
│    │月二十二日晚│商前　　　　　　  │28-9）                        │
│　  │間八時許　　│　                │                              │
├──┼──────┼─────────┼───────────────┤
│九  │九十四年三月│桃園市○○路7-11超│行動電話二支（序號分別為352737│
│    │二十日晚間七│商、ok超商、全家便│00000000-0、000000000000000） │
│　  │至九時許　  │利超商附近　　　  │　                            │
├──┼──────┼─────────┼───────────────┤
│十  │九十四年四月│桃園市○○路近三民│Alcatel牌行動電話一支（序號332│
│    │中旬某日　　│路附近全家便利超商│000000000000）、阿瘦皮鞋禮卷三│
│　  │　　　      │前　　　　　　　  │張、現金三百元                │
└──┴──────┴─────────┴───────────────┘
本案論罪科刑主要法條：
中華民國刑法第327條
(常業搶奪罪)
以犯第三百二十五條第一項之罪為常業者，處三年以上十年以下
有期徒刑。
